臺灣嘉義地方法院交通事件裁定　九十六年度交聲字第一八三號
原處分機關　交通部公路總局嘉義區監理所
異　議　人
即受處分人　甲○○
　　　　　　　　　　）
　　　　　　　　　　號
　　　　　　　　　　號
上列異議人因違反道路交通管理處罰條例案件，對於交通部公路
總局嘉義區監理所中華民國九十六年七月十八日所為之處分（原
處分案號：嘉監裁字第裁七○—Ｌ00000000號）聲明異
議，本院裁定如下：
    主    文
異議駁回。
    理    由
一、異議人即受處分人甲○○聲明異議意旨略以：異議人當時係
    直行於臺六十一線公路往南向布袋方向，而對方張晉綺係自
    臺六十一縣欲左轉進入嘉一六八線西側路口，依道路交通安
    全規則第一百零二條第一項第七款規定：「轉彎車應讓直行
    車先行」，張晉綺竟違反規定貿然左轉，與異議人發生擦撞
    ，並非異議人未注意車前狀況所致；又本件雖由臺灣省嘉雲
    區行車事故鑑定委員會鑑定，異議人應負肇事原因之一，然
    異議人不服，已向臺灣省車輛行車事故鑑定委員會申請覆議
    ，且法院亦未判決確定，依道路交通管理處罰條例第九十條
    後段規定：「汽車肇事致人受傷或死亡案件，因肇事責任不
    明，已送鑑定者，其期間自鑑定終結之日起算。」，則本件
    於鑑定肇事責任未明期間，應予免罰，應俟覆議鑑定委員會
    鑑定報告及法院判決確定方為裁決始符行政監督專業判斷，
    為此原裁決實屬不當，應撤銷原處分云云。
二、原處分意旨略以：本件異議人於九十六年四月二十九日下午
    四時三十分許，駕駛車牌號碼八九五三－ＪＲ號自用小客車
    ，行經臺六十一線二六二公里處時，因未注意車前狀況，而
    違反道路交通安全規則肇事致人受傷，經嘉義縣警察局朴子
    分局三江派出所警員製單舉發，而依道路交通管理處罰條例
    第六十一條第三項前段規定，裁處異議人記違規點數三點。
三、按汽車行駛時，駕駛人應注意車前狀況，並隨時採取必要之
    安全措施，道路交通安全規則第九十四條第三項訂有明文。
    又汽車駕駛人，駕駛汽車違反道路交通安全規則，因而肇事
    致人受傷者，記違規點數三點，道路交通管理處罰條例第六
    十一條第三項前段亦有明定。
四、經查：
（一）異議人並不否認有於九十六年四月二十九日下午四時三十
      分許，駕駛車牌號碼八九五三－ＪＲ號自用小客車，行駛
      於臺六十一線北往南方向，行經臺六十一線二六二公里處
      時，與行駛於臺六十一線南往北方向，欲左轉嘉一六八線
      道路，由張晉綺所駕駛之車牌號碼八二五○－ＬＺ號自用
      小客車發生擦撞，致張晉綺頭部受傷及所搭載之其他乘客
      身體多處受傷送醫治療等情，且有嘉義縣警察局舉發違反
      道路交通管理事件通知書、裁決書及本院調閱之嘉義縣警
      察局朴子分局道路交通事故調查筆錄二份（異議人及張晉
      綺之警詢供述）、道路交通事故現場圖、調查報告表（一
      ）、（二）之一、之二各一份、現場暨車損照片十二張等
      附卷可稽，堪認屬實。
（二）又觀之上開照片可知，異議人所駕駛之汽車係前方受損，
      張晉綺所駕駛之汽車則係右側車身受損，顯見應係張晉綺
      於上開時地駕駛上開汽車進行左轉時，遭異議人駕駛汽車
      撞擊無誤；又上開交岔路口甚為空曠，並無任何障礙物，
      視距良好等情，亦有上開照片及道路交通事故調查報告表
      （一）可憑，足見異議人確能注意其車前張晉綺所駕駛汽
      車之動向，並應遵守上開道路交通安全規則隨時採取必要
      之安全措施，然嗣因未注意及此，致其車頭撞及正進行左
      轉之張晉綺所駕駛之汽車右側車身，是其確有疏未注意車
      前狀況，並隨時採取必要之安全措施，而違反上開道路交
      通安全規則，致肇事並使張晉綺等人受傷之違規行為甚明
      。而張晉綺於上開時地駕車，固亦應有異議人所述轉彎車
      未讓直行車之違規行為，然究不能因此即解免異議人之上
      開違規責任，亦甚顯然。且本件經送臺灣省嘉雲區行車事
      故鑑定委員會鑑定結果，亦同上見解，認張晉綺駕駛自用
      小客車，左轉彎車未讓對向直行車先行，雖為肇事主因，
      然異議人駕駛自用小客車，未注意車前狀況，同為肇事原
      因。再經異議人不服，送臺灣省車輛行車事故鑑定委員會
      覆議結果亦同上見解，有臺灣省嘉雲區行車事故鑑定委員
      會嘉雲區九六○二九三案鑑定意見書及臺灣省車輛行車事
      故鑑定委員會九十六年八月二十日府覆議字第○九六六二
      ○二五四○號函各一份附卷可考，益證異議人確有上開違
      規行為。
（三）再道路交通管理處罰條例第九十條但書係規定汽車肇事致
      人受傷或死亡案件，倘因肇事責任不明，且已送鑑定者，
      其舉發之期間，則例外延長自鑑定終結之日起算，並非謂
      於鑑定期間即不得舉發，況本件舉發單位既認肇事責任已
      明，當可依法舉發，並無異議人所述不得舉發之限制。是
      異議人上開所述，均不足採。
五、綜上，異議人確有駕車未注意車前狀況，而違反道路交通安
    全規則肇事致人受傷之違規行為甚明，原處分機關乃依道路
    交通管理處罰條例第六十一條第三項前段規定，裁處異議人
    記違規點數三點，尚無違誤。異議人猶執前詞指摘原處分不
    當，為無理由，自應將其異議駁回。
據上論斷，應依道路交通案件處理辦法第十九條，裁定如主文。
中　　華　　民　　國　九十六　年　 十二 　月　二十一　日
　　　　　　　　　交通法庭法　官　吳　育　霖
上列正本證明與原本無異。
如不服本裁定，應於裁定送達後5日內向本院提出抗告狀（應附
繕本）。
中　　華　　民　　國　九十六　年 　十二　 月　二十一　日
                              書記官  林美芳
